【裁判字號】    99,裁,3095
【裁判日期】    991209
【裁判案由】    地價補償
【裁判全文】
最  高  行  政  法  院  裁  定
                                      99年度裁字第3095號
抗  告  人  朱松龍
            朱瑞宗
上列抗告人因與相對人臺中市政府間地價補償事件，對於中華民
國99年8月11日臺中高等行政法院98年度訴字第462號裁定，提起
抗告，本院裁定如下︰
    主  文
抗告駁回。
抗告訴訟費用由抗告人負擔。
    理  由
一、按抗告法院認抗告為不合法或無理由者，應為駁回抗告之裁
    定。
二、本件抗告人因與相對人間地價補償事件，不服相對人民國97
    年7月7日府建土字第0970157344號函，循序提起行政訴訟，
    經原審98年度訴字第462號判決（下稱原審判決）駁回抗告
    人之訴後，抗告人以原審判決有如下之顯然錯誤，請求更正
    ：（1）原審判決第2頁第12行關於「97年7月20日」應更正
    為「98年7月20日」。（2）原審判決第1頁第20行至第22行
    「原告於97年6月16日向被告陳情......請被告依都市計畫
    法第48條規定徵收，『並給付徵收補償費』。」應更正為「
    原告於97年6月16日向被告陳情......請被告依都市計畫法
    第48條規定徵收。」（3）原審判決第5頁第20行至第23行「
    提起行政訴訟，請求『撤銷被告該函件及』被告應予補償金
    給付原告等2人9,497,152元整之行政處分，經本院以98年度
    訴字第6號判決駁回原告之訴，......」應更正為「提起行
    政訴訟，請求被告應予補償金給付原告等2人9,497,152元整
    之行政處分，經本院以98年度訴字第6號判決駁回原告之訴
    ，......」。經原裁定就（1）部分准予更正，就（2）（3
    ）部分駁回抗告人更正之聲請。抗告人就遭駁回部分不服，
    提起本件抗告。
三、原裁定駁回抗告人之更正聲請部分，係以：就抗告人關於如
    上述（2）之更正聲請，依抗告人97年6月16日陳情書，抗告
    人除請求相對人依都市計畫法第48條徵收土地外，亦有請求
    補償其地價之意，又相對人97年6月20日府建土字第0970146
    176號函（下稱相對人97年6月20日函）復抗告人略以：「將
    俟財源狀況再行評估辦理」，抗告人對該函不服，循序提起
    訴願及行政訴訟，其聲明事項皆包含請求「設置溝渠」及「
    補償地價」兩部分，是原審判決於「事實概要」部分認抗告
    人97年6月16日之陳情內容已涵蓋徵收補償費之請求，並無
    與原審原來意思不符之顯然錯誤情形。另關於抗告人如上述
    （3）之更正聲請部分，抗告人因相對人拒絕其請求之相對
    人97年6月20日函，循序提起原審法院98年度訴字第6號事件
    ，故其屬行政訴訟法第5條第2項規定之駁回處分之課予義務
    訴訟，其訴之聲明自含有撤銷相對人97年6月20日函之意，
    是原審判決於其理由為「請求撤銷被告該函件」之認定，亦
    與原審原本欲表達之意思相符，而無顯然錯誤等由，為其論
    據。
四、抗告意旨略謂：相對人97年6月20日函僅敘明概估所需開闢
    經費約7千4百萬元，先行錄案俟財源狀況再行評估辦理等語
    ，並未就公法上具體事件為決定，該函並非行政處分，且相
    對人並無不准徵收及補償，抗告人無需請求撤銷相對人該函
    件，並無原裁定所稱：「其訴之聲明自含有撤銷被告97年6
    月20日函之意」。再原審法院98年度訴字第6號判決第8頁第
    2行至第4行並載明：「關於原處分及訴願決定，原告已陳明
    並不請求撤銷，載明筆錄可稽，自無須於主文諭知，併此敘
    明」等語，足見抗告人確實不請求撤銷相對人97年6月20日
    函，原審判決第5頁第20行至第23行所為：「原告不服，循
    序提起行政訴訟，請求撤銷被告該函件」之記載，與原審法
    院98年度訴字第6號判決之意思顯然不服，而有顯然錯誤，
    應依法更正云云。
五、按，依行政訴訟法第218條準用民事訴訟法第232條第1項規
    定，判決如有誤寫、誤算或其他類此之顯然錯誤者，行政法
    院固得依聲請或依職權以裁定更正。惟所謂「顯然錯誤」，
    係指判決所表示係與法院本來意思不符者而言（司法院30年
    院字第2233號解釋參照）。經查：（一）原審判決第1頁第
    20行至第22行除載明：「原告於97年6月16日向被告陳情...
    ...請被告依都市計畫法第48條規定徵收」等語外，所以又
    為「並給付徵收補償費」之記載，係因依抗告人97年6月16
    日陳情書及相對人97年6月20日函之內容，應認抗告人除請
    求徵收土地外，亦有請求補償地價之意，是原審判決之事實
    概要欄為「並給付徵收補償費」等語之記載，並無與原審本
    來意思不符之顯然錯誤一節，已經原裁定記載甚明，稽之原
    審卷附抗告人97年6月16日陳情書有為「土地所有權人於徵
    收前，得對於尚未依法徵收之道路預定地，逕行請求補償地
    價。」等語之主張，暨原審法院98年度訴字第6號判決就相
    對人97年6月20日函之內容係為「......先行錄案俟財源狀
    況再行評估辦理」等語之記載，則原裁定認原審判決敘明「
    並給付徵收補償費」等語，並無與其本來意思明顯不符之顯
    然錯誤，即無不合。依上述規定及說明，原裁定認抗告人此
    部分聲請與更正要件不合，予以駁回，即無違誤。（二）另
    抗告人如上述（3）之更正聲請部分，依原審卷附原審法院
    98年度訴字第6號判決所載抗告人之「訴之聲明」，係「被
    告駁回原告依法申請之案件，原告依行政訴訟法第5條提起
    行政訴訟，請求被告應於98年11月8日內為原告所有坐落臺
    中市○○區○○段442-21地號土地設置溝渠，設置溝渠係為
    公共利益所受特別犧牲，國家應予補償金給付原告朱松龍、
    朱瑞宗9,497,152元整之行政處分。」一節，顯見抗告人於
    原審法院98年度訴字第6號事件之訴之聲明，已表明係就其
    遭駁回申請之案件，依行政訴訟法第5條提起行政訴訟之意
    旨；而就遭駁回之申請依行政訴訟法第5條提起之課予義務
    訴訟，其訴之聲明本應有請求撤銷遭否准處分部分，則原裁
    定以抗告人此一訴訟屬行政訴訟法第5條第2項規定之訴訟類
    型，其訴之聲明自含有撤銷相對人97年6月20日函之意，進
    而謂原審判決於其理由部分為「請求撤銷被告該函件」之記
    載，係與原審原欲表達之意思相符，並無顯然錯誤情事，而
    駁回抗告人此部分之更正聲請，依上述規定及說明，亦無不
    合。至抗告意旨所執原審法院98年度訴字第6號判決第8頁「
    關於原處分（按，指相對人97年6月20日函）及訴願決定，
    原告已陳明並不請求撤銷，載明筆錄可稽，自無須於主文諭
    知，併此敘明」等語之記載，核屬原審判決與原審法院98年
    度訴字第6號判決，就抗告人於原審法院98年度訴字第6號事
    件提起課予義務訴訟，是否均應為「撤銷原處分之聲明」之
    不同見解，尚難因之而謂原審判決為「請求撤銷被告該函件
    」等語之記載，係與原欲表達之意思不符之顯然錯誤，故抗
    告意旨據以指摘原裁定此部分違法，無足採取。（三）綜上
    所述，抗告意旨指摘原裁定關於駁回其更正聲請部分違法，
    求予廢棄，並無可採，其抗告難認有理由，應予駁回。
六、據上論結，本件抗告為無理由。依行政訴訟法第104條、民
    事訴訟法第95條、第78條、第85條第1項前段，裁定如主文
    。
中    華    民    國    99    年    12    月    9     日
                    最高行政法院第四庭
                        審判長法官  黃  璽  君
                              法官  鄭  忠  仁
                              法官  楊  惠  欽
                              法官  吳  東  都
                              法官  陳  金  圍

以  上  正  本  證  明  與  原  本  無  異
中    華    民    國    99    年    12    月    10    日
                              書記官  張  雅  琴

司法院資訊處製作；財團法人民間司法改革基金會備份。
